臺灣高等法院交通事件裁定　　　　　　　　　　　　九十三年度交抗字第四六○號
　　抗　告　人
　　即受處分人　甲○○
右抗告人因違反道路交通管理處罰條例案件，不服台灣新竹地方法院中華民國九十三
年五月二十六日裁定（九十三年度交聲字第七六號），提起抗告，本院裁定如左：
    主  文
抗告駁回。
    理  由
一、原裁定略以：受處分人甲○○於民國（下同）九十二年十二月七日下午五時二十
    三分許，駕駛車牌號碼Ｗ三—八四六六號自小客車在國道一號高速公路北上車道
    一一八公里處，因行駛右側路肩之交通違規行為，經用路人依道路交通管理處罰
    條例第七條之一規定，具名向內政部警政署國道公路警察局第二警察隊造橋分隊
    檢舉，為該分隊員警呂紹柏以公警局交字第Ｚ00000000號舉發違反道路
    交通管理事件通知單（下稱舉發通知單）當場舉發，經將舉發通知單交受處分人
    收受後，異議人於同年月二十二日向基隆監理站提出申訴，經基隆監理站函請舉
    發單位調查結果，仍認受處分人確有前開違規行為，基隆監理站乃依前揭條文之
    規定，於九十三年二月十六日以基監字第裁四二─Ｚ00000000號裁決書
    裁處受處分人罰鍰新臺幣（下同）三千元，並記違規點數一點在案。受處分人駕
    駛前揭車輛利用路肩超車，經用路人具名檢舉，違規行為屬實，依法予以舉發，
    有內政部警政署國道公路警察局第二警察隊九十三年一月二十九日公警國二交訴
    第０九二０００三九０七號函在卷可稽，並於九十三年四月二十六日訊問當時製
    作該張舉發通知單之警員呂紹柏，就本件之舉發經過證述：「當時在製發違規單
    的時候，我有問異議人有沒有行駛路肩，異議人說有。」等語綦詳，受處分人違
    規行為堪已認定，因而駁回受處分人之異議。
二、抗告意旨略以：當時行駛於最外側車道因覺得路況不好，才被迫於路肩超了車，
    從把我攔下之駕駛、開單之警察甚至法官均不信受處分人所言，原審以警員與受
    處分人無怨隙為理由之一，令人難以臣服！尤以把我攔下的駕駛不但未著警察制
    服，而且自始至終都未出示警察的任何證件，未佩帶識別標識或稽查證，亦沒帶
    交通罰單，顯然不是執勤中的警察，明顯地違反高速公路交通管制規則第二十六
    條與違反道路交通管理事件統一裁罰基準及處理細則第十五條的規定，既不符合
    程序，即不該將受處分人證件帶走，因受處分人行駛路肩實係被迫云云。
三、按汽車行駛高速公路，不得有在路肩上行駛之行為，高速公路交通管制規則第九
    條第一項第二款定有明文；又按汽車行駛於高速公路或設站管制之道路，而不遵
    管制之規定者，處汽車駕駛人新臺幣三千元以上六千元以下罰鍰；而汽車駕駛人
    駕駛汽車違反道路交通管理處罰條例第三十三條規定者，除應依該條所規定之罰
    鍰處罰外，並予記違規點數一點，道路交通管理處罰條例第三十三條第一項、第
    六十三條第一項第一款亦分別定有明文。
四、經查，受處分人於前揭時、地駕駛前開自小客車，於高速公路行駛路肩之交通違
    規事實，有內政部警政署國道公路警察局第二警察隊造橋分隊九十二年十二月七
    日公警局交字第Ｚ00000000號舉發通知單、基隆監理站九十三年二月十
    六日基監字第裁四二─Ｚ00000000號裁決書各一紙附原審卷可稽。而受
    處分人於原審訊問時坦承有行使路肩之行為：係因後方的車輛閃燈示意其離開，
    因車上有妻小，為了其開車的安全，沒有辦法只好將車子開到路肩，讓後面的車
    子先行後，再將其車子開到正常的高速公路路線上行駛，．．我不是為了要開路
    肩而開路肩，我是有原因的，員警都沒到我車上查證，我車上有小孩云云（見原
    審第十七、十九頁）。則從受處分人申訴書、聲明異議狀、原審迅問筆錄、抗告
    狀等均承認有行駛路肩之違規行行為，復經原審訊問當時製作該張舉發通知單之
    警員呂紹柏，就本件之舉發經過證述：當時在製發違規單的時候，我有問異議人
    有沒有行駛路肩，異議人說有等語綦詳（見原審卷第十九頁）；則受處分人違規
    行駛路肩之行為堪已認定。而縱受處分人所言不得已原因屬實，即確係受到間接
    強制不得不行駛於路肩，惟受處分人在受後方車輛散示示意其離開時，尚可選擇
    依左方車道不違規方式超車或選擇不予理會等方式，明知行駛路肩為違規行為，
    卻選擇以違規行使路肩之方式閃避，自不能卸免違規之行政責任。
五、次查，受處分人雖抗告稱以該名駕駛取締受處分人時，不但未著警察制服，而且
    自始至終都未出示警察的任何證件，未佩帶識別標識或稽查證，亦沒帶交通罰單
    ，顯然不是執勤中的警察，明顯地違反高速公路交通管制規則第二十六條與違反
    道路交通管理事件統一裁罰基準及處理細則第十五條的規定，且掣單舉發員警並
    未查證異議人是否確有本件交通違規事實，即遽行掣單舉發，因此認其不應受罰
    云云，惟查卷附之受處分於九十二年十二月二十二日向基隆監理站提出申訴，經
    原舉發單位回覆：依據道路交通管理處罰條例第七條之一規定，對於違反本條例
    之行為者，民眾得敘明違規事實或檢具違規證據資料，向公路主管或警察機關檢
    舉，經查證屬實者，應即舉發。受處分人駕駛前揭車輛利用路肩超車，經用路人
    具名檢舉，違規行為屬實，依法予以舉發，有內政部警政署國道公路警察局第二
    警察隊九十三年一月二十九日公警國二交訴第０九二０００三九０七號函在卷可
    稽，且原審訊問當時製作該張舉發通知單之警員呂紹柏，就本件之舉發經過證述
    ：當天攔查者為我們副局長王來發．．他所開之車是公務車，不是他私人之車輛
    等語（見原審卷第十八頁），復經受處分人於原審稱：當時那輛車從外觀看是一
    般轎車，但是我從車內看到警示燈，所以我被攔下來，我就停車云云（見原審卷
    第十六頁）。則攔停之車已有警示燈外觀，不致使人誤認，況本件舉發之攔停者
    係以民眾身份檢舉，經執橋收費站員警查證屬實而舉發，並非由攔停者舉發，則
    程序上並無違誤，而受處分人雖抗告稱未查證車上確有小孩，惟縱查證受處分人
    確實車上確有妻小，仍無礙受處分人違規行使路肩之事實，是受處分人稱舉發員
    警攔停舉發時不符合執勤警察的要件、掣單舉發員警並未為查證行為，即屬無據
    。原審因而駁回受處分人之異議，經本院核並無違誤，受處分人仍稱當時有不得
    已事由才違規行使路肩云云，而抗告指摘原裁定不當，核無理由，應予駁回。
據上論結，應依道路交通管理處罰條例第八十九條、道路交通案件處理辦法第二十六
條，刑事訴訟法第四百十二條，裁定如主文。
中　　　華　　　民　　　國　　九十三　　年　　 七 　　月　　　二十六　　日
                              台灣高等法院交通法庭
                                  審判長法  官  許  增  男
                                        法  官  謝  靜  恒
                                        法  官  周  煙  平
右正本證明與原本無異。
不得再抗告。
                                        書記官  蕭  麗  珍
中　　　華　　　民　　　國　　九十三　　年　　　七　　　月　　二十七　　日
